【裁判字號】    98,交聲,1070
【裁判日期】    980424
【裁判案由】    違反道路交通管理處罰條例聲明異議
【裁判全文】
臺灣桃園地方法院交通事件裁定      98年度交聲字第1070號
原處分機關  交通部公路總局新竹區監理所中壢監理站
異  議  人
即受處分人  甲○○
上列異議人即受處分人因違反道路交通管理處罰條例案件，對於
交通部公路總局新竹區監理所中壢監理站民國98年3 月30日所為
之處分（原處分案號：壢監裁罰字第裁53-DB0000000號）聲明異
議，本院裁定如下：
    主  文
原處分撤銷。
甲○○駕車行經有燈光號誌管制之交岔路口闖紅燈，處罰鍰新臺
幣壹仟捌佰元，並記違規點數三點。
    理  由
一、原處分意旨略以：異議人即受處分人甲○○（下稱異議人）
    騎乘其所有車牌號碼FL9-159 號普通重型機車，於民國97年
    12月26日9 時5 分許，行經桃園縣大溪鎮○○路○ 段與頂好
    新村路路口「駕車行經有燈號管制之交岔路口闖紅燈」違反
    道路交通管理事件，經桃園縣政府警察局大溪分局三元派出
    所員警以桃警局交字第DB0000000 號舉發，再由原處分機關
    即交通部公路總局新竹區監理所中壢監理站以違規事實明確
    ，依照道路交通管理處罰條例第53條第1 項之規定，裁處異
    議人罰鍰新臺幣（下同）1,800 元。
二、本件異議意旨略以：異議人當時由龍潭前往桃園應徵工作，
    約9 點行經大溪鎮○○路與頂好新村路口，係因為煞車失靈
    直至越線後仍然無法即時停住，隨後即滑行靠邊停車，只因
    機械失靈，人為無法掌控之情況下越界。茲附上交通部84年
    4 月22日交路字第009811號函供參考，車輛面對圓形紅燈時
    仍逕予穿越路口至銜接路段，亦未符合53條第1 項規定，法
    律不外乎情理遺，如今失業的百姓減薪的減薪，健保費都繳
    不起，希能體恤民情，為此聲明異議等語。
三、按汽車駕駛人，行經有燈光號誌管制之交岔路口闖紅燈者，
    處元1,800 以上5,400 元以下罰鍰，並記違規點數3 點之處
    分，道路交通管理處罰條例第53條、第63條第1 項第3 款定
    有明文。另依道路交通管理處罰條例第3 條第8 款規定，機
    器腳踏車（即機車）亦在適用之列。
四、查異議人駕駛其所有之車牌號碼FL9-159 號普通重型機車於
    上揭時地行經有燈號管制之交岔路口闖紅燈之事實並不否認
    ，並有違規照片3 張附卷可參（見本院卷第6 頁），而細譯
    異議人之違規照片，異議人駕駛上開FL9-159 號機車，行經
    上開路段時，紅燈號誌已亮起，異議人仍未停車而繼續通過
    該路口停等線後，異議人已穿越路口至銜接路段，核與原處
    分機關處分之違規事實相符，是異議人上開違規行為洵堪認
    定。異議人雖以上詞置辯，惟查：
(一)按駕駛人駕駛車輛或行人在道路上，應遵守道路交通標誌、
    標線、號誌之指示、警告、禁制規定，並服從執行交通勤務
    之警察或依法令執行指揮交通及交通稽查任務人員之指揮。
    汽車煞車，未調整完妥靈活有效，或方向盤未保持穩定準確
    ，仍准駕駛人使用者，處汽車所有人1,800 元以上3,600 元
    以下罰鍰，並責令調整或修復。道路交通管理處罰條例第4
    條第1 項、第19條分別定有明文。又行車前應注意煞車依規
    定應裝設之設備等須詳細檢查確實有效，道路交通安全規則
    第89條第1 項第1 款亦有明文。查異議人供稱：伊當時由龍
    潭前往桃園應徵工作，約9 點行經大溪鎮○○路與頂好新村
    路口，係因為煞車失靈直至越線後仍然無法即時停住等語，
    然依上開法規規定，機車駕駛人本應在行車之前，檢查機車
    是否煞車靈活有效，以避免道路交通危險之發生，此規範不
    僅係在保障用路人及駕駛人之安全，亦係責付駕駛人於行車
    前有檢查動力交通工具之義務，以避免道路交通危險發生而
    危及其他用路人。異議人駕駛上開車輛行經上開路口前，已
    先由桃園縣龍潭鄉經過桃園縣大溪鎮橫跨鄉鎮行駛，駕駛距
    離非謂咫尺，異議人自知其煞車失靈，竟未停車檢查、修復
    ，而仍繼續行駛數公里後至上開路段，其所為已違反上開道
    路交通管理處罰條例及道路交通安全規則之規定，自不得以
    其未檢查、修復上開機車煞車之違規行為，而正當化本件闖
    越紅燈號誌之違規事實，是異議人就此所辯，並不可採。
(二)又按車輛面對圓形紅燈表示禁止通行，不得超越停止線或進
    入路口，道路交通標誌標線號誌設置規則第206 條第5 項第
    1 款訂有明文。而車輛面對圓形紅燈時，仍逕予穿越路口至
    銜接路段，含左轉、直行、迴轉、及右轉（依箭頭綠燈允許
    行駛者除外），即視為闖紅燈行為，此有交通部84年4 月22
    日交路字第009811號函在卷足參（見本院卷第4 頁）。查本
    件違規地點乃設有停止線（見本院卷第6 頁），異議人闖越
    紅燈時，不僅已超越停止線，亦繼續行駛穿越路口至銜接路
    口而幾乎已接近對向車道（見本院卷第6 頁下方照片），故
    無論依上開道路交通標誌標線號誌設置規則或上開交通部函
    示之解釋，異議人所為自屬闖越越紅燈號誌無疑。異議人以
    交通部上開函示車輛面對圓形紅燈時仍逕予穿越路口至銜接
    路段，亦未符合53條第1 項規定云云為異議理由，對該函示
    內容顯有誤會，並不足採。
(三)至異議人另辯稱法律不外乎情理遺，如今失業的百姓減薪的
    減薪，健保費都繳不起，希能體恤民情云云，為異議人之個
    人因素，核與本件違反道路交通管理處罰條例聲明異議事件
    並無關連，而無理由，併予說明。
五、綜上所述，異議人確有於上開時地騎乘上開車號FL9-159 號
    機車闖紅燈之違規事實，殆可認定，而原處分機關引用道路
    交通管理處罰條例第53條第1 項之規定，裁處異議人罰鍰1,
    800 元，固非無見。但違反道路交通管理處罰條例第53條（
    闖紅燈）之行為，除應依上開規定論處外，併應依同條例第
    63條第1 項第3 款之規定記違點數3 點之處分，原處分僅科
    處罰鍰，漏未為記點之處分，其適用法律自有違誤。原處分
    既有上開違誤之處，自不應維持，應由本院撤銷原處分，自
    為裁定如主文第二項所示。
六、據上論斷，應依道路交通管理處罰條例第87條第2 項、第53
    條第1 項、第63條第1 項第3 款，道路交通案件處理辦法第
    20條前段，裁定如主文。
中    華    民    國    98    年     4    月    24    日
                  交通法庭    法  官  蔡羽玄
以上正本證明與原本無異。
如不服本裁定，應於裁定送達後5 日內向本院提出抗告狀。
                              書記官  陳玉芳
中    華    民    國    98    年    4     月    28    日


司法院資訊處製作；財團法人民間司法改革基金會備份。
